【裁判字號】    96,婚,849
【裁判日期】    970227
【裁判案由】    離婚等
【裁判全文】
臺灣臺中地方法院民事判決               96年度婚字第849號
原      告  甲○○
被      告  丙○○
訴訟代理人  乙○○○
上列當事人間請求離婚事件，本院於民國九十七年二月十四日言
詞辯論終結，判決如下：
    主  文
准原告與被告離婚。
訴訟費用由被告負擔。
    事  實
甲、原告方面：
  一、聲明：求為判決如主文所示。
  二、陳述：兩造於民國（以下同）八十六年七月十六日結婚，
      並育有子女丁○○一人。孰料於八十九年間，被告竟無視
      原告及年幼之子女，離家前往大陸，且自九十年間即音訊
      全無，而棄家庭於不顧，對原告及子女生活不聞不問，非
      但未曾返家共同生活，且未提供任何生活費用，迄今滯留
      大陸未歸，而下落不明。嗣經原告訴請履行同居，業經鈞
      院於九十四年二月十四日以九十三年度婚字第一二七三號
      判決被告應與原告同居確定在案，按被告迄今未回家履行
      同居，而又無不能同居之正當理由，亦置之不理，足認被
      告非但違反婚姻係夫妻共營共同生活之本旨，並且顯係惡
      意遺棄原告在繼續狀態中，為此，主張依民法第一千零五
      十二條第一項第五款規定請求判決離婚。
  三、證據：提出戶藉謄本、內政部入出國及移民署入出國日期
      證明書、本院九十三年度婚字第一二七三號判決書影本、
      確定證明各一份為證。
乙、被告方面：兩造婚姻關係仍存續中，被告現人在大陸，無法
    返家與原告共同生活，被告同意離婚等語，資為抗辯。並聲
    明：原告之訴駁回。
丙、本院依職權調取本院九十三年度婚字第一二七三號民事履行
    同居全卷。
    理  由
一、兩造間夫妻關係現仍存續中，有戶籍謄本附卷可稽。
二、原告主張被告於九十年間無故離家出走之惡意遺棄，迄今仍
    在繼續狀態中之事實，有其提出之內政部入出國及移民署入
    出國日期證明書、及本院九十三年度婚字第一二七三號判決
    書及確定證明書等影本在卷可稽。此外依原告提出之內政部
    入出國及移民署入出國日期證明書，依該入出境資料之顯示
    ，被告確於九十年四月十三日出境後，即無任何入境之記錄
    ，經核與原告主張之情節悉相符合。益證原告主張被告確於
    出境大陸後，自九十年間起即未再返家與原告同居生活乙情
    ，堪信為真實。
三、按夫妻之一方於同居之訴判決確定後，仍不履行同居義務，
    在此狀態繼續中，而又無不能同居之正當理由者，即與民法
    第一千零五十二條第一項第五款所定之離婚要件相當，此觀
    最高法院四十九年度臺上字第九九○號、第一二三三號判例
    自明。而本件原告請求被告履行同居之訴，業經本院於九十
    四年二月十四日判決被告應履行同居義務確定在案，此亦經
    本院調閱本院九十三年度婚字第一二七三號履行同居事件案
    卷審核無誤，又被告對上開事實亦不爭執，且未提出有何不
    能同居之正當理由，以供本院斟酌，本院審酌原告所提之證
    據，自應認原告之主張為真實，益見被告長期離家出走，復
    未將行止告知原告，被告主觀上確有惡意遺棄原告之意識，
    復有惡意遺棄之客觀事實在繼續狀態中，揆諸上開判例意旨
    ，被告行為顯係惡意遺棄原告在繼續狀態中，從而，原告依
    據民法第一千零五十二條第一項第五款訴請離婚，洵屬正當
    ，應予准許。
四、結論：本件原告之訴為有理由，並依民事訴訟法第三百八十
    五條第一項前段、第七十八條判決如主文。
中    華    民    國    97    年    2     月    27    日
                  家事法庭      法  官  楊熾光
以上正本證明與原本無異。
如不服本判決，應於送達後廿日內，向本院提出上訴狀並表明上
訴理由，如於本判決宣示後送達前提起上訴者，應於判決送達後
廿日內補提上訴理由書（須附繕本）。
中    華    民    國    97    年    2     月    27    日
                                書記官


司法院資訊處製作；財團法人民間司法改革基金會備份。
